【裁判字號】    97,抗更,1
【裁判日期】    970620
【裁判案由】    本票裁定
【裁判全文】
臺灣新竹地方法院民事裁定               97年度抗更字第1號
抗  告  人  乙○○
            甲○○○
上  一  人
代  理  人  黃秋田律師
相  對  人  丙○○○
上列當事人間本票裁定事件，抗告人對於本院民國96年7月12日
96年度票字第1264號裁定提起抗告，經台灣高等法院發回更審
，本院裁定如下：
    主      文
原裁定廢棄。
相對人之聲請駁回。
聲請費用、抗告程序費用及發回前再抗告程序費用均由相對人負
擔。
    理      由
一、本件相對人聲請意旨略以：伊執有抗告人簽發如原裁定附表
    所示之本票2紙，並免除作成拒絕證書，詎到期後經提示未
    獲付款，爰提出本票2紙（下稱系爭本票）為證，聲請裁定
    准許強制執行等語。原裁定以本件聲請，核與票據法第123
    條規定相符，因而裁定抗告人簽發如原裁定附表所示之本票
    金額，准予強制執行。
二、抗告意旨則以：系爭本票並非抗告人甲○○○所親自或授權
    第三人簽發，而抗告人乙○○並未曾簽發新臺幣2,390,000
    元如此高額之本票，且對相對人之借款已分期償還部分款項
    ，現不知尚欠相對人多少金額，惟相對人並未返還本票，故
    相對人無權向本院聲請本件裁定。況本件相對人並未向抗告
    人為任何提示及催討，卷內亦無提及任何提示之證據，其徒
    託空言，不足採信。另按票據法第22條第1項規定，系爭本
    票二紙之發票日為民國90年6月30日，迄今已逾3 年，故相
    對人之請求權利業因罹於時效而消滅，從而相對人應無權為
    本件裁定之聲請，為此提起本件抗告，並聲明：請求本院廢
    棄原裁定；相對人於原審之聲請駁回；程序費用由相對人負
    擔等語。
三、按本票未載到期日者，視為見票即付。又見票即付之本票，
    自發票日起3年間不行使，因時效而消滅，票據法第120條第
    2項、第22條第1項分別定有明文。又執票人依票據法第123
    條規定向本票發票人行使追索權時，聲請法院裁定對發票人
    之財產強制執行者，其性質與非訟事件無殊，法院應就本票
    形式上之要件是否具備予以審查。再者，聲請本票准許強制
    執行事件，如發票人已為時效之抗辯，則非訟法院自應就此
    時效抗辯之有無理由為適當審查，以確定執票人據以聲請本
    票裁定准予強制執行之形式要件是否具備（最高法院94年度
    台抗字第308號裁定參照）。要之，如本票發票人已為時效
    抗辯，復為相對人即執票人所不爭執，或時效抗辯是否成立
    甚為明確，無待兩造充分攻擊防禦即足以認定時，則於非訟
    程序中，法院非不能審查該時效抗辯是否可採。
四、經查：
（一）本件相對人據以聲請裁定准許強制執行之系爭本票，均無
      到期日之記載，其發票日為90年6月30日，相對人於97 年
      7月10日始向本院為本件之聲請，其請求權之行使，顯逾
      法定3年時效期間之規定。抗告人於本院既已為時效之抗
      辯，則本院自應就此時效抗辯之有無理由為適當審查，以
      確定相對人據以聲請本票裁定准予強制執行之形式要件是
      否具備。
（二）抗告人主張相對人系爭本票之權利行使已逾時效之事實，
      核與相對人於本院前審陳述：「（有無向抗告人提示本票
      請求兌付？）有，96年9月2日。」、「（在此之前有無提
      示本票？）只是口頭跟抗告人要，並沒有提示本票。」等
      語（見本院前審96年11月6日調查筆錄）相符，其於本院
      審理時亦陳述：之前僅係口頭向抗告人要錢，其將票藏起
      來，沒有拿出來看，不知有無過期等情（見本院97年6月
      13日訊問筆錄）。是相對人對於抗告人就系爭本票之權利
      ，早於93年間已罹於3年時效而消滅，相對人於96年7月10
      日始聲請原法院裁定准予強制執行，距發票日已達6年之
      久，依系爭本票本身之外觀，已甚為明確，抗告人既為時
      效抗辯，相對人對該事實亦無爭執，職是，抗告人之時效
      抗辯成立，無待兩造充分攻擊防禦即足以認定，揆諸上揭
      說明，雖本件係屬非訟程序，本院亦得以審查。因此，抗
      告人為時效抗辯，自有理由。
五、從而，原法院未就抗告人時效抗辯予以審查，遽以裁定抗告
    人簽發如原裁定附表所示之本票金額，准予強制執行，尚有
    未合。抗告意旨指摘原裁定不當，求予廢棄改判，為有理由
    ，爰由本院將原裁定廢棄，更為裁定如主文第2項所示。
六、據上論結，本件抗告為有理由，依非訟事件法第46條、第21
    條第2項、第24條第1項，民事訴訟法第495條之1第1項、第
    450條、第95條、第78條，爰裁定如主文。
中    華    民    國    97    年    6    月     20    日
              民事第一庭  審判長法  官  陳順珍
                                法  官  高敏俐
                                法  官  林南薰
以上正本係照原本作成。
如不服本裁定，僅得於收受本裁定正本送達後10日內，以適用法
規顯有錯誤為理由，向本院提出再抗告狀（須附繕本1份及繳納
再抗告裁判費新臺幣1,000元），經本院許可後始可再抗告。
中    華    民    國    97    年    6     月    20    日
                                書記官   楊書棼


司法院資訊處製作；財團法人民間司法改革基金會備份。
